臺灣雲林地方法院刑事判決　　　　　　　100年度易字第253號
公　訴　人　臺灣雲林地方法院檢察署檢察官
被　　　告　王俊仁
　　　　　　蔡榮展
上列被告等因恐嚇取財案件，經檢察官提起公訴（100 年度偵字
第854 號），被告等於準備程序進行中，均就被訴事實為有罪之
陳述，本院依簡式審判程序審理，判決如下：
    主  文
王俊仁幫助犯共同恐嚇取財罪，累犯，處有期徒刑參月又拾伍日
，如易科罰金，以新臺幣壹仟元折算壹日。
蔡榮展幫助犯共同恐嚇取財罪，累犯，處有期徒刑參月又拾伍日
，如易科罰金，以新臺幣壹仟元折算壹日。
    事  實
一、王俊仁前因竊盜案件，經臺灣嘉義地方法院以91年度易字第
    480 號判處有期徒刑2 年確定，於民國97年12月16日縮短刑
    期假釋出監，所餘刑期付保護管束，甫於98年4 月5 日因保
    護管束期滿，未經撤銷假釋，而執行完畢。蔡榮展前因違反
    毒品危害防制條例案件，經臺灣嘉義地方法院分別以96年度
    訴字第878 號、96年度嘉簡字第1784號、96年度訴字第1064
    號、97年度訴字第144 號判處有期徒刑10月、3 月、1 年、
    7 月確定，應執行有期徒刑2 年5 月，於99年1 月18日縮短
    刑期假釋出監，所餘刑期付保護管束，甫於99年4 月12日因
    保護管束期滿，未經撤銷假釋，而執行完畢。詎其2 人猶不
    知悔改，均明知目前國內社會上層出不窮之不法份子為掩飾
    渠等不法行徑，避免執法人員之追究及處罰，經常利用他人
    之電話、存款帳戶、印章、存摺、金融卡及密碼轉帳，以確
    保犯罪所得之不法利益並掩人耳目，而在客觀可以預見一般
    取得他人金融存款帳戶使用之行徑，常與詐欺取財、恐嚇取
    財等財產犯罪所需有密切關連。惟因缺錢購毒，仍基於幫助
    恐嚇取財之不確定犯意聯絡，於99年4 月15日，在嘉義市○
    區○○里○○街88號前，推由蔡榮展以新臺幣（下同）5000
    元之代價，將王俊仁所申請之臺灣土地銀行嘉興分行，帳號
    0000000000000000279 號帳戶之存摺、提款卡及密碼，交付
    予年籍不詳姓名為侯忠佑之成年男子（另案偵辦），以此方
    法幫助該男子及其所屬之不法集團從事犯恐嚇取財犯罪使用
    。嗣該集團某姓名年籍不詳之成年人數人，共組擄鴿勒贖犯
    罪集團，並於99年5 月12日，竊得吳文義所有之賽鴿，並以
    電話撥打吳文義之電話，恐嚇稱「如果不匯款，將對鴿子不
    利」等語，致使吳文義生心畏懼，而於上開時間，匯款2130
    元至王俊仁上開帳戶，嗣因吳文義發覺有異而報警處理，始
    經警循線查獲上情。
二、案經吳文義訴由雲林縣警察局斗南分局報請臺灣雲林地方法
    院檢察署檢察官偵查起訴。
    理  由
甲、程序部分：
    被告王俊仁、蔡榮展所犯係死刑、無期徒刑、最輕本刑為3
    年以上有期徒刑以外之罪，其2 人於準備程序就前揭被訴事
    實為有罪之陳述，經告知簡式審判程序之旨，並聽取其與公
    訴人之意見後，本院認無不得或不宜改依簡式審判程序進行
    之處，爰依刑事訴訟法第273 條之1 第1 項，裁定由受命法
    官獨任進行簡式審判程序。
乙、實體部分：
一、上揭犯罪事實，業據被告王俊仁、蔡榮展於偵查、本院準備
    程序中均坦白承認，並經告訴人吳文義於警詢時指述綦詳，
    復有如事實欄所示銀行帳戶開戶人基本資料、交易明細、匯
    款申請書等在卷可稽，足以佐證被告等2 人上開任意性之自
    白與事實相符，且按金融機構之帳戶攸關存戶個人財產權益
    之保障，非與本人有密切關係，一般人皆不致輕易提供他人
    使用，且查一般國人向金融機構開設帳戶，並無任何法令限
    制，若係用於存提款之正當用途，大可光明正大自行申請，
    無須使用他人之帳戶；倘他人無正當理由而不以自己名義申
    請開戶，反向不特定人蒐集、收購他人之金融機構帳戶使用
    ，衡情顯得預見該蒐集、收購帳戶之人，目的顯可能在供自
    己或不法犯罪集團成員用以恐嚇他人將款項匯入後再加以提
    領，以逃避警方之追捕，此乃財產犯罪集團慣用之手法，並
    常見諸於報端媒體。是被告等2 人以新臺幣5000元之代價，
    將被告王俊仁所有前揭之臺灣土地銀行嘉興分行，帳號0000
    000000000000279 號帳戶之存摺、提款卡及密碼，交付予年
    籍不詳姓名為侯忠佑之成年男子使用，自得預見「侯忠佑」
    之成年男子可能將上開帳戶用作恐嚇取財之人頭帳戶，以收
    取被害人所匯入之款項，是被告顯有縱有人以其上開銀行帳
    戶實施恐嚇取財之犯罪，亦不違背其本意之幫助意思甚明，
    故本件事證明確，被告等2 人之上揭犯行堪以認定，應依法
    論科。
二、按刑法上之幫助犯，係對於犯罪與正犯有共同之認識，而以
    幫助之意思，對於正犯資以助力，而未參與實施犯罪之行為
    者而言（最高法院75年度臺上字第1509號、84年度臺上字第
    5998號、第6475號、88年度臺上字第1270號判決意旨參照）
    。經查，本件被告等2 人僅將被告王俊仁所有上開帳戶之存
    摺等交付予年籍不詳姓名為侯忠佑之成年男子使用，且並無
    證據證明被告等2 人有參與前揭恐嚇取財犯行之構成要件行
    為；況使用他人帳戶犯罪者，本欲利用他人帳戶以隱瞞自己
    身分而逃避檢警追緝，且被告等2 人雖可預知使用其帳戶者
    將利用其所交付之存摺，作為恐嚇取財之不法犯行，然其主
    觀上有無將該使用其帳戶者所實施之犯行，視為自己犯行之
    共同犯意聯絡，實非無疑，依罪疑惟輕之原則，自應為有利
    被告之認定，認被告等2 人僅係以幫助他人恐嚇取財之意思
    ，而為本件幫助犯行。另被告所幫助者既係詐欺之犯罪集團
    ，則至少有年籍不詳姓名為侯忠佑之成年人2 人以上，該2
    人以上之人對其等所為之詐欺犯行，有行為分擔、犯意聯絡
    ，為共同正犯。核被告等2 人所為，均係犯刑法第30條第1
    項前段、第346 條第1 項之幫助犯恐嚇取財罪，依同法第30
    條第2 項之規定，各應依正犯之刑減輕之。被告等2 人均有
    事實欄所載之前科紀錄，有臺灣高等法院被告前案紀錄表在
    卷可憑，其於前案有期徒刑執行完畢後，5 年以內再犯本案
    有期徒刑以上之罪，均為累犯，各應依刑法第47條第1 項規
    定，加重其刑，且依法均先加重後減輕之。另「刑法第28條
    之共同正犯，係指二人以上共同實施（新法改為實行）犯罪
    之行為者而言，幫助他人犯罪，並非實施（行）正犯，在事
    實上雖有二人以上共同幫助殺人，要亦各負幫助殺人責任，
    仍無適用該條之餘地。」（最高法院33年上字第793 號判例
    意旨參照），本件被告等2 人雖係共同幫助他人恐嚇取財，
    揆諸上開判例意旨，仍無適用刑法第28條共同正犯規定之餘
    地，檢察官起訴書認為：被告4 人（應係被告2 人之誤載）
    具有犯意聯絡及行為分擔，請均論以共同正犯，似有誤會，
    本院不採之。爰審酌被告等2 人提供上開帳戶供有恐嚇取財
    犯意之人使用，助長財產犯罪之不法風氣，實為當今社會層
    出不窮之類似案件之發生根源，不僅致本件告訴人受騙匯款
    ，且增加告訴人尋求救濟及治安機關查緝犯罪之困難，危害
    告訴人財產安全及社會治安，惟念及被告等2 人未實際參與
    恐嚇取財行為，犯後尚能坦承犯行，及其素行、智識、經驗
    等一切情狀，各量處如主文所示之刑，並諭知易科罰金之折
    算標準。
據上論斷，依刑事訴訟法第273 條之1 第1 項、第299 條第1 項
前段，刑法第346 條第1 項、第30條第1 項前段、第2 項、第47
條第1 項、第41條第1 項前段，刑法施行法第1 條之1 ，判決如
主文。
本案經檢察官江柏青到庭執行職務。
中    華    民    國    100   年    5     月    18    日
                  刑事第五庭  法  官  張文俊
以上正本證明與原本無異。
如不服本判決，應於收受送達後10日內，向本院提出上訴書狀，
並應敘述具體理由；其未敘述上訴理由者，應於上訴期間屆滿後
20日內，向本院補提理由書（均須按他造當事人之人數附繕本）
。「切勿逕送上級法院」。告訴人或被害人如對於本判決不服者
，應具備理由請求檢察官上訴，其上訴期間之計算係以檢察官收
受判決正本之日期為準。
                              書記官  金雅芳
中    華    民    國    100   年    5     月    18    日
附錄本案論罪科刑法條全文：
中華民國刑法第346條
（恐嚇取財得利罪）
意圖為自己或第三人不法之所有，以恐嚇使人將本人或第三人之
物交付者，處6 月以上5 年以下有期徒刑，得併科1 千元以下罰
金。
以前項方法得財產上不法之利益，或使第三人得之者，亦同。
前二項之未遂犯罰之。